臺灣臺中地方法院刑事判決
110年度交易字第148號
公  訴  人  臺灣臺中地方檢察署檢察官
被      告  張松岳


上列被告因過失致死案件，經檢察官提起公訴（108年度醫偵字
第36號），本院判決如下：
    主    文
張松岳犯過失致死罪，處有期徒刑陸月，如易科罰金，以新臺幣
壹仟元折算壹日。 　　
　　犯罪事實
一、張松岳於民國106年11月2日上午6時53分許，駕駛車牌號碼0
    0-0000號自用小客車，沿臺中市西屯區環中路人行道由北往
    南方向行駛，行經臺中市西屯區環中路與市政路交岔路口，
    原應注意起駛前應顯示方向燈，注意前後左右有無障礙或車
    輛行人，並應讓行進中之車輛行人優先通行，且應注意駕駛
    汽車應遵守道路交通標誌、標線或號誌之指示，復應注意車
    前狀況，並隨時採取必要之安全措施，而依當時天候晴、有
    日間自然光線、路面乾燥無缺陷，道路無障礙物、視距良好
    ，並無不能注意之情事，竟疏未注意及此，貿然駕車行駛於
    人行道，並自路外（人行道）起駛入臺中市西屯區環中路，
    適其左前方有吳語宸騎乘車牌號碼000-000號普通重型機車
    ，沿臺中市西屯區環中路由北往南方向行駛，而張松岳所駕
    汽車之左前車頭不慎碰撞吳語宸所騎機車之右前車頭，致吳
    語宸人車倒地，嗣經送往澄清綜合醫院中港分院急救，受有
    頭部外傷、蜘蛛網膜下出血、腦水腫、左側顱骨骨折併氣腦
    、左側顴骨骨折、左側第1至第11肋骨骨折合併血氣胸、右
    側第5至第9側肋骨骨折、兩側肺挫傷併肺炎、腦膜炎併腦室
    炎、敗血症併休克，乃於106年12月1日凌晨2時12分許死亡
    （鑑定死亡原因為機車與自小客車之車禍/頭胸部外傷併顱
    骨骨折及多處肋骨骨折/腦膜發炎、腦損傷及併發肺炎/中樞
    神經性及敗血性休克併呼吸衰竭）。
二、案經吳語宸之夫張豐林委由黃清濱律師告訴暨臺灣臺中地方
    檢察署檢察官相驗後自動檢舉偵查起訴。
    理    由
一、認定犯罪事實所憑證據及理由： 
　㈠上揭犯罪事實，業據被告張松岳於本院審理時坦承不諱，核
    與告訴人即被害人吳語宸之夫張豐林於警詢、偵查及本院準
    備程序時指訴之情節大抵相符，並有：①職務報告、②車輛詳
    細資料報表、③澄清綜合醫院中港分院法醫參考病歷資料、④
    澄清綜合醫院中港分院診斷證明書、⑤路口監視器翻拍照片
    、⑥現場蒐證照片、⑦臺中市政府警察局第六分局道路交通事
    故現場圖、道路交通事故調查報告表㈠㈡、⑧臺中市政府警察
    局舉發違反道路交通管理事件通知單、⑨臺灣臺中地方檢察
    署檢驗報告書、⑩澄清綜合醫院中港分院胸腔外科住院病歷
    、急診病歷、出院病歷、⑪臺中市政府消防局救護紀錄表、⑫
    法務部法醫研究所解剖報告書暨鑑定報告書、⑬臺灣臺中地
    方檢察署相驗屍體證明書、⑭臺中市車輛行車事故鑑定委員
    會110年7月15日中市車鑑字第1100003564號函暨所附中市車
    鑑0000000案鑑定意見書在卷可參，足認被告之自白與事實
    相符。
  ㈡按起駛前應顯示方向燈，注意前後左右有無障礙或車輛行人
    ，並應讓行進中之車輛行人優先通行；駕駛人駕駛汽車，應
    遵守道路交通標誌、標線、號誌之指示；汽車行駛時，駕駛
    人應注意車前狀況，並隨時採取必要之安全措施，道路交通
    安全規則第89條第1項第7款、第90條第1項、第94條第3項規
    定分別訂有明文。查案發當時天候晴、有日間自然光線、路
    面乾燥無缺陷，道路無障礙物、視距良好等情，有前開道路
    交通事故調查報告表㈠在卷可稽，堪認被告依案發時客觀情
    狀並無不能注意之情事，其竟疏未注意，貿然駕車行駛於人
    行道，行經上開路口，自路外（人行道）起駛入臺中市西屯
    區環中路，致生本件交通事故，是被告駕駛行為具有過失甚
    明。又本案經送鑑定後，亦認被告駕駛自用小客車，不當行
    駛人行道至設有行車管制號誌交岔路口，自路外起駛，未注
    意車前狀況，同為肇事原因乙節，有前開臺中市車輛行車事
    故鑑定委員會鑑定意見書在卷可佐（本院卷第69至70頁），
    同於本院前開認定，而被害人吳語宸復因本件交通事故死亡
    ，被告之過失行為與被害人之死亡當有相當因果關係。
  ㈢綜上所述，本案事證明確，被告前開過失致死犯行，堪以認
    定，應依法論科。
二、論罪科刑：　　
　㈠按行為後法律有變更者，適用行為時之法律，但行為後之法
    律有利於行為人者，適用最有利於行為人之法律，刑法第2
    條第1項定有明文。查被告行為後，刑法第276條業於108年5
    月29日經總統公布修正施行，並自同年5月31日起生效。修
    正前之刑法第276條第1項規定：「因過失致人於死者，處2
    年以下有期徒刑、拘役或2,000元以下罰金」；修正後之第2
    76條則為：「因過失致人於死者，處5年以下有期徒刑、拘
    役或50萬元以下罰金」，經比較修正前後之法律，新法提高
    有期徒刑及罰金刑之上限，並未更有利於行為人，是應適用
    被告行為時之法律即修正前刑法第276條第1項規定論處。
  ㈡核被告所為，係犯修正前刑法第276條第1項之過失致死罪。
　㈢被告於偵查機關知悉其犯罪嫌疑前，親自或託人電話報警，
    並已報明肇事人姓名、地點，請警方前往處理，自願接受裁
    判，有臺中市政府警察局道路交通事故肇事人自首情形紀錄
    表在卷可參（相卷一第34頁），爰依刑法第62條前段規定，
    減輕其刑。
  ㈣爰以行為人之責任為基礎，審酌被告駕車未能善盡注意義務
    ，致釀本件事故，致被害人死亡，其行為雖非如故意犯罪具
    較高之可非難性，然其疏忽及此，造成被害人死亡之無法挽
    回結果，導致天人永隔、家庭破碎及告訴人心中傷痛，仍值
    非難；衡以被告犯後坦承犯行，尚知悔悟，然尚未與告訴人
    調解成立之結果及原因（本院卷第43、99頁），及本件有送
    請交通事故鑑定，認被害人駕車違反號誌管制（闖紅燈）進
    入路口，與被告同為肇事原因，有前開臺中市車輛行車事故
    鑑定委員會鑑定意見書可佐；另考量被告自陳之教育程度、
    職業、家庭經濟狀況（本院卷第96頁）等一切情狀，量處如
    主文所示之刑，並諭知易科罰金之折算標準，以示懲儆。
據上論斷，應依刑事訴訟法第299條第1項前段，判決如主文。
本案經檢察官蕭如娟提起公訴、檢察官洪志明到庭執行職務。
中　　華　　民　　國　  110 　年　　10  　月　　13    日
                  刑事第十二庭  法　官　黃震岳
以上正本證明與原本無異。
如不服本判決應於收受判決後20日內向本院提出上訴書狀，並應
敘述具體理由；其未敘述上訴理由者，應於上訴期間屆滿後20日
內向本院補提理由書(均須按他造當事人之人數附繕本)「切勿逕
送上級法院」。
告訴人或被害人如不服判決，應備理由具狀向檢察官請求上訴，
上訴期間之計算，以檢察官收受判決正本之日期起算。
                                書記官  黃俞婷
中　　華　　民　　國　  110 　年　　10  　月　　13    日

附錄本案論罪科刑法條全文：
修正前刑法第276條第1項
（過失致死罪）
因過失致人於死者，處 2 年以下有期徒刑、拘役或 2 千元以下
罰金。